臺灣高雄地方法院刑事判決　　　　　　　95年度易字第2328號
公　訴　人　臺灣高雄地方法院檢察署檢察官
被　　　告　乙○○
上列被告因違反電子遊戲場業管理條例案件，經檢察官提起公訴
（95年度偵字第22472 號），本院判決如下：
    主  文
乙○○共同違反未依電子遊戲場業管理條例之規定辦理營利事業
登記，不得經營電子遊戲場業之規定，處拘役拾日，如易科罰金
，以新台幣壹仟元折算壹日，減為拘役伍日，如易科罰金，以新
台幣壹仟元折算壹日。
    事  實
一、乙○○明知址設高雄市○鎮區○○路213 號「志旺超商」並
    未依電子遊戲場業管理條例規定，向主管機關辦理營利事業
    登記及申請營業級別證，竟與該超商之負責人陳怡霖（業經
    本院以95年度簡字第5488號判決判處拘役50日確定）共同基
    於違反電子遊戲場業管理條例規定而經營電子遊戲場業之犯
    意聯絡，自民國95年7 月20日起，經由陳怡霖同意，在該超
    商內擺設「摩天輪、鑽石5PK 、王牌賽車」三合一電腦式電
    子遊戲機1 臺，供不特定人為益智或娛樂遊戲，而與陳怡霖
    共同經營電子遊戲場業。嗣於95年7 月29日下午1 時45分許
    ，在上址為警查獲，並扣得上開電子遊戲機1 臺及開分晶片
    儲值卡（下稱儲值卡）29張。
二、案經高雄市政府警察局前鎮分局報請臺灣高雄地方法院檢察
    署檢察官偵查起訴。
    理  由
一、本判決所引用之證據資料（詳後引證據），其中傳聞證據部
    分，縱無刑事訴訟法第159 條之1 至第159 條之4 或其他規
    定之傳聞證據例外情形，亦因被告、檢察官或同意可作為證
    據使用，或未聲明異議，依刑事訴訟法第159 條之5 第1 項
    、第2 項之規定，本院審酌該證據作成之情況，認為適當，
    應得為證據。
二、訊據被告乙○○否認有何違反電子遊戲場業管理條例之犯行
    ，辯稱：上開電腦是屬於其他休閒類之機台，並非電子遊戲
    場業管理條例規範之電子遊戲機等語。經查：
  (一)被告明知志旺超商未依電子遊戲場業管理條例規定，向主管
    機關辦理營利事業登記，於95年7 月20日經由超商負責人陳
    怡霖同意，在超商內擺設上開電腦式機臺，供不特定人打玩
    之事實，業據被告坦認在卷（詳警卷第6 頁第6 行至第18行
    、本院卷第33頁倒數第10行至第9 行、第104 頁倒數第4 行
    至第105 頁第4 行），核與證人陳怡霖於警詢時證稱：「摩
    天輪、鑽石5PK 、王牌賽車」電腦式機台係被告所寄放擺設
    等語相符（詳本院95年度簡字第5488號卷【下稱另案】所附
    警卷第8 頁正面第10行至第15行），復有高雄市政府營利事
    業登記證、查獲照片在卷（見同上卷第19頁反面、本案偵卷
    第41頁至第48頁），及上開機台1 台扣案可佐。是此部分之
    事實，應堪認定。
  (二)被告雖以前開情詞置辯，惟查：按電子遊戲場業管理條例第
    4 條第1 項規定之電子遊戲機，係指利用電、電子、電腦、
    機械或其他類似方式操縱，以產生或顯示聲光影像、圖案、
    動作之遊樂機具，或利用上述方式操縱鋼珠或鋼片發射之遊
    樂機具。查獲之「摩天輪、鑽石5PK 、王牌賽車」機台，外
    觀雖係電腦（含螢幕、主機即硬，然上開機台是由客人以現
    金兌換儲值卡，將該儲值卡插入機台卡槽後，即可開分開始
    押注打玩，儲值卡係1 分比1 元，如不再繼續打玩，所得分
    數可儲值回儲值卡，該機台可產生聲光、影像等效果，打玩
    內容可押注、比倍及轉押注之事實，業經被告坦認在卷（詳
    本院卷第33頁倒數第8 行至第5行） ，核與證人陳怡霖於警
    詢證述該機台把玩之方式，亦相符合（詳另案警卷第8 頁第
    2 行至第7 行）。再者，經本院檢具被告及證人陳怡霖之筆
    錄、檢察官勘驗筆錄、扣案機台照片、代銷合約書等資料，
    函請經濟部解釋上開機台是否屬電子遊戲機，經濟部函覆略
    以：【按電子遊戲場業管理條例」第4 條第1 項規定：「本
    條例所稱電子遊戲機，指利用電、電子、電腦、機械或其他
    類似方式操縱，以產生或顯示聲光影像、圖案、動作之遊樂
    機具……」，依檢附說明資料所示，業者以電腦提供遊戲（
    類似水果台機具、麻將及撲克牌等變異體機具，因具有涉倖
    性及轉押注、得分等特性），供不特定人娛樂，並因此營利
    （投幣裝置或收取費用），其遊戲內容與本部所評鑑分類通
    過之「娛樂業」電子遊戲機性質相符，……應屬前開條例規
    範範疇】等語，有經濟部96年5 月16日經商字第0960206046
    0 號函附卷足憑（參本院卷第92頁至第93頁），核與本院前
    開認定結果相符，足見上開機台具有射倖性及轉押注、得分
    等特性，且係供不特定人娛樂，而屬「娛樂類」之電子遊戲
    機，自應依電子遊戲場業管理條例之規定辦理營利事業登記
    證，被告所辯，顯無足採。
  (三)被告雖辯稱：上開機台具備上網功能，並有氣象預報、生活
    資訊、健康資訊、廣告及商品促銷等內容，並非電子遊戲場
    業管理條例第4 條所稱之電子遊戲機等語。惟查：上開機台
    雖係電腦，但於警方查獲時，並未連接網路，此經被告在警
    詢中自陳在卷（詳警卷第6 頁倒數第4 行至第2 行）。且該
    機台經檢察官勘驗結果為：氣象預報內容係95年7 月18日至
    95年7 月24日之各地氣象，生活資訊內容僅有1 則，係由雅
    虎奇摩網站剪貼而來，健康資訊部分亦僅1 則，且內容不完
    整，資訊及廣告部分均免費閱覽，僅遊戲部分以儲值卡計費
    ，以押注方式打玩，此有履勘筆錄在卷可稽（參偵卷第40頁
    ），足見該機台之氣象預報部分已逾5 日未更新，生活資訊
    及健康資訊部分均僅1 則，且不完整，實不具資訊查詢之功
    能，雖具電腦形式，但與網咖等以網路資訊查詢、連線遊戲
    等性質有異，仍以押注之電子遊戲為主要內容甚明，是被告
    上開所辯，亦難採信。
  (四)被告固提出臺灣高雄地方法院檢察署95年度偵字第29658 號
    、第32305 號、第32644 號3 份處分書等物證，然上開機台
    屬為電子遊戲機，業經本院認定如前，且上開處分書所載機
    台與本件機台之遊戲名稱並不相同，尚難遽此即認二者之遊
    戲內容相同，本院自不受前開處分書之拘束。何況，據為上
    開處分書論斷基礎之經濟部89年5 月5 日、89年5 月19日、
    89年11月15日、89年11月21日商字第89012424號、89013494
    號、89223289號、89223990號函，業經經濟部以：因現今電
    腦功能大增，另行增加各式遊戲軟體或利用網路連結遊戲，
    已非難事，若干商家利用個人電腦以網路連線（類似資訊休
    閒業）或單機方式，若提供遊戲（如麻將、賽馬、水果盤或
    非屬電子遊戲機變異體之娛樂類機具），與所評鑑分類通過
    之電子遊戲機性質相符為由，認上開函示已不符實際需要，
    而不再援用之事實，亦有經濟95年2 月27日經商字第095024
    04010 號函及上開96年5 月16日經商字第09602060460 號函
    可參（參本院卷第52頁至第53頁、第92頁至第94頁），是尚
    難以上開處分書，而為被告有利之認定。
  (五)按電子遊戲場業管理條例第11條第1 項規定，電子遊戲場業
    於申請營利事業登記時，除應依相關法令辦理外，應向直轄
    巿、縣（巿）主管機關申請核發營利事業登記證及營業級別
    證，並辦理下列事項之登記：一營業級別、二機具類別、三
    營業場所管理人、四營業場所之地址。故設置以電腦方式操
    縱，產生或顯示聲光影像、圖案、動作之電子遊戲機，供不
    特定人為益智或娛樂類遊戲之營利事業（同條例第3 條、第
    4 條參照），應依前開規定辦理營利事業登記，未依該條例
    辦理營利事業登記者，依同條例第15條之規定，即不得經營
    電子場業。又按電子遊戲場業管理條例第15條雖僅規定：「
    未依本條例規定辦理營利事業登記者，不得經營電子遊戲場
    業」，惟對照同條例第16條「非電子遊戲場業之其他營利事
    業，不得就其營業場所，供『他人』設置電子遊戲機營業」
    之規定，顯見具有較高違法性之「非電子遊戲場業之其他營
    利事業，未經許可『自行』設置電子遊戲機營業」，亦應不
    在容許之列，而同受該條例第15條規範。因此，不論非電子
    遊戲場業之其他營利事業之規模大小，或是否以擺設電子遊
    戲機供不特定人打玩為其主要營業項目，均非所問，此觀該
    條例第15條規定之立法意旨係「為健全電子遊戲場之營業秩
    序」自明。從而，任何人未依該條例規定辦理電子遊戲場業
    之營利事業登記者，除不得經營電子遊戲場業外，亦不得在
    騎樓、走道、寺廟、補習班等場所，自行設置電子遊戲機營
    業。被告明知陳怡霖經營之志旺超商未曾經得電子遊戲之營
    業許可，經陳怡霖同意在該超商內擺設上開電子遊戲機之事
    實，業經認定如前，揆諸前述說明，陳怡霖提供場地供被告
    擺放上開機臺，亦屬經營電子遊戲場業無誤。
  (六)綜上，被告將上開電子遊戲機擺放在陳怡霖經營之志旺超商
    內，供不特定人為益智或娛樂，而有未經許可經營電子遊戲
    場業之事實，已臻明確，應依法論科。
三、核被告所為，係違反電子遊戲場業管理條例第15條之未經辦
    理營利事業登記而擅自經營電子遊戲場業之規定，應依同條
    例第22條之規定處斷。被告與陳怡霖就上開犯行間有犯意聯
    絡及行為分擔，為共同正犯。被告同一經營電子遊戲場業之
    營業行為，雖持續進行有一段時間，然按經營電子遊戲場業
    之行為，本質上即含有反覆為之之特質，故上開反覆持續之
    行為仍應論以單純一罪。爰審酌被告未經主管機關許可，竟
    擅自在上址擺設電子遊戲機具，影響社會秩序，行為實有不
    當，犯後否認犯行，態度欠佳，惟念其擺設之機具僅有1 台
    ，經營時間僅有數日，情節尚輕等一切情狀，處如主文所示
    之刑。又被告本件犯行係在96年4 月24日以前所為，所犯為
    中華民國96 年 罪犯減刑條例第3 條以外之罪，依該條例第
    2 條第1 項第3 款、第7 條之規定，減其刑期2 分之1 ，並
    參酌被告前開犯罪情狀，諭知如主文所示易科罰金之折算標
    準。至扣案之電腦遊戲機「摩天輪、鑽石5PK 、王牌賽車」
    1 台及開分晶片儲值卡29張，係屬邑達資訊行銷有限公司（
    下稱邑達公司）所有，除據被告供在卷外（詳本院卷第22頁
    第20行），亦有邑達公司95年7 月31日邑法字95第07311 號
    函、代銷合約書可參（見警卷第9 頁至第12頁），爰不諭知
    沒收。
據上論斷，依刑事訴訟法第299 條第1 項，電子遊戲場業管理條
例第15條、第22條，刑法第11條前段、第28條、第41條第1 項前
段，中華民國96年犯罪減刑條例第2 條第1 項第3 款、第7 條、
，判決如主文。
本案經檢察官甲○○到庭執行職務。
中　　華　　民　　國　　96　　年　　8 　　月　　31　　日
                  刑事第十三庭  審判長法  官  方百正
                                      法  官  葉啟洲
                                      法　官  方錦源
以上正本證明與原本無異。
如不服本判決，應於判決送達後10日內，向本院提出上訴狀。
中　　華　　民　　國　　95　　年　　8 　　月　　31　　日
                                      書記官  鄧思辰
附錄本判決論罪法條
電子遊戲場業管理條例第15條：
未依本條例規定辦理營利事業登記者，不得經營電子遊戲場業。
電子遊戲場業管理條例第22條：
違反第15條規定者，處行為人1年以下有期徒刑、拘役或科或併
科新台幣50萬元以上250萬元以下罰金。
